臺灣高等法院臺中分院刑事裁定
                                    109年度聲再字第208號
再審聲請人
即受判決人  賴素華


上列聲請人因過失傷害案件，對於本院109年度交上易字第390號
中華民國109年7月7日刑事確定判決（原審案號：臺灣彰化地方
法院108年度交易字第609號；起訴案號：臺灣彰化地方檢察署10
8年度調偵字第492號），聲請再審，本院裁定如下：
    主  文
再審之聲請駁回。
    理  由
一、聲請再審意旨略以：
  ㈠再審聲請人即受判決人賴素華（下稱聲請人）與告訴人陳基
    成肇事當時，均係騎乘普通重型機車，而依照高速公路及快
    速公路交通管制規則第6條，及道路交通安全規則第38條等
    規定，普通重型機車時速40公里時，2車行車安全距離為10
    公尺；時速50公里時，2車行車安全距離為12.5公尺，肇事
    當時，告訴人與前車（即不明人士）間距僅一車（機車車長
    實測結果為2公尺），由此推知告訴人未保持行車安全距離
    ，應負重大過失責任。
　㈡聲請人事後數次前往肇事地點，發現每個停車車輛均未違規
    停車，且與兩線道之間距離約30公分，而本件肇事發生地點
    是在道路已超過3分之2處，故第一審判決認「被告陳基成對
    告訴人賴素華當時在路邊之動向視線，自會被該等其他靜止
    車輛為相當之遮蔽，其辯以告訴人賴素華機車停在1輛靜止
    的車子後面，其原先沒有看到她…」等語，而認定告訴人無
    過失，實非事實。
　㈢告訴人於檢察事務官詢問時供稱：我有過失等語，事後翻供
    辯稱：我無過失等語，顯不足採；且告訴人自稱當時車速為
    40至50公里，已明顯超速。
　㈣告訴人雖有路權，但告訴人未保持安全距離，可否認定是造
    成車禍的主因？有路權不代表告訴人即無過失。
　㈤告訴人經原確定判決無罪確定，但經聲請人發現上開新事實
    、新證據，足認告訴人應受有罪之判決，聲請人應受無罪之
    判決，為此聲請再審等語。
二、按有罪之判決確定後，因發現新事實或新證據，單獨或與先
    前之證據綜合判斷，足認受有罪判決之人應受無罪、免訴、
    免刑或輕於原判決所認罪名之判決者，為受判決人之利益，
    得聲請再審；所謂之新事實或新證據，指判決確定前已存在
    或成立而未及調查斟酌，及判決確定後始存在或成立之事實
    、證據，民國104年2月4日修正公布，於同年月6日施行之刑
    事訴訟法第420條第1項第6款、第3項定有明文。揆其修正意
    旨，乃放寬聲請再審之條件限制，所謂發現之新事實、新證
    據，不以該事證於事實審法院判決前已存在為限，縱於判決
    確定後始存在或成立之事實、證據，亦屬之。惟須該事證本
    身可單獨或結合先前已經存在卷內之各項證據資料，予以綜
    合判斷，認為足以動搖原有罪之確定判決，而為受判決人無
    罪、免訴、免刑或輕於原判決所認罪名之判決者，始得聲請
    再審。倘未具備上開要件，即不能據為聲請再審之原因。又
    再審制度，係為發現事實真相，以實現公平正義，而於案件
    判決確定後，另設救濟之特別管道，重在糾正原確定判決所
    認定事實之錯誤，故有嚴格之條件限制。修正後刑事訴訟法
    第420條第1項第6款、第3項規定，雖不再要求受判決人（被
    告）與事證間關係之新穎性，而著重於事證和法院間之關係
    ，亦即祇要事證具有明確性，不管其出現係在判決確定前、
    後，亦無論係單獨（例如不在場證明、頂替證據、新鑑定報
    告或方法），或結合先前已經存在卷內之各項證據資料，予
    以綜合判斷，因此產生合理懷疑，足以推翻原確定判決所認
    事實之蓋然性，即已該當。申言之，各項新、舊證據綜合判
    斷結果，不以獲致原確定判決所認定之犯罪事實不存在或較
    輕微之確實心證為必要，而僅以基於合理、正當之理由，懷
    疑原已確認之犯罪事實並不實在，可能影響判決之結果或本
    旨為已足。但反面言之，倘無法產生合理懷疑，不足以動搖
    原確定判決所認定之事實者，仍非法之所許。從而，被告依
    憑其片面、主觀所主張之證據，無論新、舊、單獨或結合其
    他卷存證據觀察，綜合判斷之評價結果，如客觀上尚難認為
    足以動搖第二審確定判決所認定之事實者，同無准許再審之
    餘地。
三、聲請人雖執前揭事由指摘原確定判決認定事實有誤，主張有
    刑事訴訟法第420條第1項第6款規定之再審事由。而經本院
    調取卷宗及聽取檢察官、聲請人意見後，判斷如下：
  ㈠被告經本院以109年度交上易字第390號判決認為其犯修正前
    刑法第284條第1項前段過失傷害罪之事證明確，因而駁回其
    上訴確定，並就認定被告犯罪及證據取捨之理由，詳述所憑
    依據及得心證之理由，此有本院前開判決書及前案紀錄表附
    卷可憑，並經本院調取該案卷證核閱屬實。
  ㈡高速公路及快速道路交通管制規則第2條第1項規定：「本規
    則所用名詞，釋義如下：一、高速公路︰指其出入口完全控
    制，中央分隔雙向行駛，除起迄點外，並與其他道路立體相
    交，專供汽車行駛之公路。二、快速公路：指除高速公路外
    ，其出入口完全或部分控制，中央分隔雙向行駛，並得與主
    、次要道路立體相交或平面相交，專供汽車行駛之公路。」
    而本件肇事路段即彰化縣彰化市永安街南向車道，係限速時
    速50公里之市區道路，並非高速公路及快速道路交通管制規
    則所稱之「高速公路」「快速道路」，自無高速公路及快速
    道路交通管制規則之適用。另道路通安全規則第38條則係車
    輛尺度、軸重、總重、後懸及段差限制之規定，亦與行車距
    離無關，聲請人執高速公路及快速道路交通管制規則第6條
    規定及道路交通安全規則第38條規定，指摘原確定判決認定
    告訴人無過失有誤，顯屬無據。且聲請人此項主張，係屬聲
    請人自身之法律見解，並非新事實、新證據，是其此部分聲
    請再審意旨並無理由。
　㈢聲請意旨㈡、㈢、㈣所指告訴人為有過失等情，並未提出新事實
    、新證據，以茲證明，自難採認。　
　㈣刑事訴訟法第420條第1項第6款規定，有罪之判決確定後，「
    因發現新事實或新證據，單獨或與先前之證據綜合判斷，足
    認受有罪判決之人應受無罪、免訴、免刑或輕於原判決所認
    罪名之判決者」，為受判決人之利益，得聲請再審。所稱「
    輕於原判決所認罪名」，係指與原判決所認定之罪名比較，
    其法定刑較輕之相異罪名而言，過失傷害罪被害人之與有過
    失，至多僅係量刑審酌之因子之一，並不屬於上揭規定所指
    罪名之範圍。聲請人雖主張係因告訴人未保持安全距離，才
    釀成事端云云。惟本件原確定判決認定聲請人騎機車，違反
    道路交通安全規則第89條第1項第7款後段規定之行車起駛前
    應注意讓行進中之車輛優先通行，而有過失，且聲請人之過
    失騎車行為，核與告訴人發生傷害之結果間，復具相當因果
    關係，而為聲請人有罪之判決，已詳敘其理由，核無違誤。
    本件縱認告訴人有聲請人所指之過失，然就本件車禍之發生
    ，縱告訴人與有過失，僅為民事賠償責任及被告量刑之審酌
    事項，不能因告訴人之過失，而影響聲請人本應遵守之前述
    注意義務，即不能因此解免聲請人之過失責任。易言之，縱
    認聲請人主張告訴人與有過失，並不足以動搖原有罪之確定
    判決，而為聲請人無罪或輕於原判決所認罪名之判決，核與
    「新事實或新證據」再審規定不符。　　
  ㈤聲請再審意旨所指上開事證，無論係單獨或結合先前已經存
    在卷內之各項證據資料予以綜合判斷，均未能因此產生合理
    之懷疑，而有足以推翻原確定判決所認事實之蓋然性，難認
    與修正後刑事訴訟法第420條第1項第6款規定「發現新事實
    或新證據」及「足認受有罪判決人應受無罪、免訴、免刑或
    輕於原判決所認罪名之判決」之要件相符。聲請人徒憑己意
    再為爭執，自與法定再審之要件不合。
四、綜上所述，被告聲請再審意旨所指上開事證，無論係單獨或
    結合先前已經存在卷內之各項證據資料，予以綜合判斷，均
    未能因此產生合理之懷疑，而有足以推翻原確定判決所認事
    實之蓋然性，難認符合修正後刑事訴訟法第420條第1項第6 
    款規定之要件。從而，本件再審之聲請為無理由，應予駁回
    。
據上論結，依刑事訴訟法第434條第1項，裁定如主文。
中　　華　　民　　國　 110　　年　　11　　月　　30　　日
            刑事第十庭  審判長法  官  陳  宏  卿 
                              法  官  林  美  玲
                              法  官  楊  文  廣
以上正本證明與原本無異。
不得抗告。
                              書記官  呂  安  茹
　　　　　　　　　　　　　　　
中　　華　　民　　國　　110 　年　　11　　月　　30　　日